臺灣板橋地方法院刑事裁定　　　　　　　　　　　　　　九十一年度自字第九二號
　　自　訴　人　乙○○
　　被　　　告　益安有限公司
　　被　告　兼
　　代　表　人　丁○○　男　六.
　　輔　佐　人　丙○○　男　三.
右列被告因著作權法案件，經自訴人提起自訴，本院裁定如左：
    主  文
自訴駁回。
    理  由
一、自訴意旨詳如附件自訴狀。
二、按法院或受命法官得於第一次審判期日前訊問自訴人、被告及蒐集或調查證據，
    經訊問及調查結果，如認為案件有刑事訴訟法第二百五十二條至第二百五十四條
    之情形者，得以裁定駁回其自訴，刑事訴訟法第三百二十六條第三項定有明文。
    又告訴人（自訴人之自訴亦同）之告訴，係以使被告受刑事訴追為目的，是其陳
    述是否與事實相符，仍應調查其他證據以資審認；且認定不利於被告之事實，須
    依積極證據，苟積極證據不足為不利於被告事實之認定時，即應為有利於被告之
    認定，更不必有何有利之證據，最高法院五十二年台上字第一三００號、三十年
    上字第八一六號分別著有判例，可資參照。
三、自訴人乙○○指被告益安有限公司（下稱益安公司）、丁○○涉有上開犯行，無
    非以「真情」等十四首音樂著作之歌詞、歌曲之係其依法取得著作權，並於上開
    時地向被告購買電光碟點唱伴唱機一台、ＶＣＤ光碟一片、歌本一本，固據自訴
    人提出著作權執照一份、統一發票、估價單二紙、蓋有益安公司店章之使用手冊
    影本、益安公司名片各一紙在卷為憑。經訊據被告丁○○及輔佐人即當時負責接
    洽之丙○○則堅決否認有何犯行，丙○○辯稱：「都是我在負責接洽，當天有一
    名不詳男子進店指定要型號ＨＤＴ－九九，三片式的光碟機，但我們店裡面並沒
    有賣這個機型，我才表示我可以代為詢問，我之後向那男子報價，男子表示回去
    考慮，在尾牙當天那名男子又來我們店內指名要這三片式的光碟機，供作摸彩所
    用，我將送貨到我們店內後，男子當場拆箱，我在場解說，但是由於並沒有保證
    書，但是男子急於帶回，所以我就在說明書內蓋上我們的發票章及寫了一份估價
    單讓他帶回去，但是那是一部光碟機，並不是點歌機，那是我母親繕寫錯誤，因
    為光碟機本身就有點歌的功能。事後我們就收到甲○他所寄的存證信函，但是我
    認為，我並沒有做自訴人所說的行為，也並不認為我有違法的行為」，當時係因
    客戶要求而另行訂貨，「當時我只購買一台總價七千五百元，以八千五百元賣給
    訂貨的人」（九十一年四月二日訊問筆錄），「當天是一名中年男子是先問有無
    他指定的機種，我說沒有，他們就要我們幫他們問廠商之後便離去，過了一個禮
    拜，當天是尾牙，他又到我們店裡來詢問是否有他們指定的機種，我就說益成公
    司有，而幫他們調到貨，我當場有將裝貨的紙箱打開看，當時盒內只有ＡＶ端子
    線紅黃白各壹條、遙控器、主機，並沒有保證書，所以我在說明書的最後一頁蓋
    了店章，該名男子要寫三片式的估價單，後來我媽媽就寫了估價單給該名男子」
    。「估價單的第二行遙控器、ＡＶ線等字樣都不是我們寫的，第一行我也不確定
    是我的字跡，（改口）我確定第一行不是我的字」。「我不認為九十一年一月二
    十一日這估價單是我們公司的，二十八日當天的估價單是我們向益成調貨的估價
    單」（九十一年八月二十七日訊問筆錄）等語。
四、經查，如自訴狀附表所示之「真情」等十四首歌曲，係自訴人享有著作權之音樂
    著作，此有音樂著作著作財產權委託管理契約書暨所附會員著作財產權資料表一
    份附卷可參，已可認定。惟查，被告代表人固自承曾賣出型號ＨＤＴ－九九，三
    片式的光碟機，然依自訴人所提出之估價單二紙係記載「現代三片點歌機一台、
    八五○○」、「遙控器、ＡＶ線、說明書、點歌本一本、ＣＤ片」、「點歌機一
    台、八五○○」，使用手冊僅記載「ＭＵＬＴＩ  ＣＯＭＰＡＣＴ  ＤＩＳＣ
    ＰＬＡＹＥＲ」等字樣，自訴代理人固主張「被告擅自將乙○○之創作輸入電腦
    點歌機的晶片內，只要放入開機光碟，就可以點兩萬多首的歌」（九十一年四月
    二十三日訊問筆錄），然依上揭字樣，僅載有點歌本一本、ＣＤ片，無從認定該
    「點歌本」即有侵害著作權之記載，而ＣＤ片是否得作為開機光碟，依現行技術
    亦非無疑，尚無從認定自訴人所提之點歌本及光碟片確係向被告公司所購得。且
    自訴人亦未舉證向被告購得之點唱機內，於購買之時即已重製有如附表所示之歌
    曲，自訴代理人雖於本院訊問時當庭陳稱：「我們有錄音帶可以證明被告是故意
    犯罪的」，「我會將錄音帶作成譯文」以補充舉證（九十一年四月二十三日訊問
    筆錄），惟迄今並未提出，亦無從認定被告於出售系爭機器時，具有侵害著作權
    之故意。綜上所述，自訴人所提之證據均無法證明被告之代表人或受僱人有觸犯
    著作權法第九十二條之罪之情形，其舉證顯有不足，本院亦查無其他確切可信之
    證據，足資證明被告益安公司、丁○○確有自訴人所指之犯行，被告益安公司、
    丁○○犯罪嫌疑顯屬不足，依照首開說明，本件自訴應予以駁回。
據上論斷，應依刑事訴訟法第三百二十六條第三項、第二百五十二條第十款，裁定如
主文。
中      華      民      國    九十一    年     十二     月    三十一    日
                               台灣板橋地方法院刑事第五庭
                                     法  官  王  偉  光
右正本證明與原本無異。
如不服本裁定，應於裁定送達後五日內向本院提出抗告狀。
                                     書記官  陳  怡  君
中      華      民      國    九十二    年      一      月      二      日
